【裁判字號】    91,訴,2135
【裁判日期】    920109
【裁判案由】    重傷害
【裁判全文】
臺灣板橋地方法院刑事判決                        九十一年度訴字第二一三五號
    公  訴  人  臺灣板橋地方法院檢察署檢察官
    被      告  乙○○  男  三.
    指定辯護人  本院甲○辯護人  湯明純
右列被告因重傷害案件，經檢察官提起公訴（九十一年度偵字第一五九二五號），本
院判決如左：
    主  文
乙○○使人受重傷，處有期徒刑伍年陸月。
    事  實
乙○○於民國（下同）九十一年四月五日十八時許，在臺北縣新莊市○○路與中原路
口之檳榔攤前，因不滿丙○○拒絕與其前往ＫＴＶ唱歌，可預見以玻璃瓶揮打人之頭
臉部，極有可能擊中眼睛，使他人喪失視覺，竟基於使丙○○受重傷害之犯意，隨手
拾起垃圾桶內之維士比酒瓶乙支，朝丙○○頭臉部揮擊，打中丙○○之左眼，致丙○
○受有左眼眶挫裂傷及左眼眼球破裂，毀敗視能之重傷害，經訴由偵查起訴。
    理  由
一、被告乙○○固坦承以酒瓶揮擊丙○○一下之事實，惟否認有何重傷害之犯行，辯
    稱：我們本來在一起喝酒，丙○○說他要去唱歌，我牽了他的手，走了兩三步，
    他就忽然出手打我的脖子，我向後跌倒，我在地上隨便抓一個東西，他要過來，
    我就拿東西揮過去，我不知道我拿的是酒瓶，也沒有要重傷害他的意思云云。惟
    查：
  (一)證人丙○○到庭結證稱：我們並沒有一起喝酒，我在檳榔攤附近遇到他，他說要
    唱歌，我們不熟，因為他很兇惡，要我請他，我就去付錢付了二百元，付款後我
    就回到檳榔攤，他又跟過來，跟我要五百元當零用錢，我也給他了，後來他的朋
    友又過來，說要錢喝酒，我就拿一千元給他們喝酒，他們就是要一直揩油，他們
    在喝，我趴在桌子上休息，然後被告就過來拉我，我跟他說我已經沒錢了，他還
    要硬拉，我當時是趴在檳榔攤旁的桌子上睡覺，我不知道被告的動機是什麼，他
    就突然把我拉起來，說我們一起去唱歌，我說我不要，我沒錢，他弟弟就過來問
    我說「你要打架是不是？」，被告就拿起酒瓶往我眼睛打下去，他是瞄準我眼睛
    打，我被拉起來的時候，被拖了二、三步，才被打，之間有拉扯的動作，他拉我
    的時候，我有撥開，他是打我眼睛與眉毛間，我是事後才知道他是用酒瓶打我等
    語（見九十一年十二月十九日訊問筆錄），與其於警訊中指述：乙○○突然跑來
    要約我到別的地方唱歌，我告訴他說我不去，他便一直硬拉我的手，然後我就覺
    得頭部遭不知何物重擊後，左眼便看不到東西，我與乙○○有見過三、四次面，
    與他並無結怨等語；及於偵查中指述：乙○○要我去唱歌，我不去，我當時趴著
    睡覺，他把我拉起來，我把他推開，他就突然拿酒瓶往我眼睛敲下去，我目前左
    眼都看不到，右眼是當兵時受傷，目前兩眼都看不到等語（見九十一年九月十日
    偵查筆錄）指述大致相符，應堪採信，足認被告確實以酒瓶揮打被害人丙○○之
    眼睛。被告所辯是被害人丙○○提議要去唱歌，由被告牽丙○○走了兩步之後，
    因為忽然遭到丙○○出手攻擊，才情急之下拿不知何物揮打丙○○云云，與被害
    人指述不符，且亦難想像被害人自己提議去唱歌後，竟會走了兩步，就忽然改變
    心意，毆打要和自己一起去唱歌的朋友，況且被告徒手撿握玻璃瓶，自然可以感
    覺到玻璃瓶材質的冷硬觸感，被告選擇以玻璃瓶當作工具，顯然是因為玻璃瓶堅
    硬且長型易握的特性，其所辯不知道自己拿的是玻璃瓶云云，不足採信。
  (二)再者，被告三十四歲，身高一百八十二公分，體重七十二公斤，被害人年已五十
    一歲，體格相當瘦小，右眼視障，被告所稱因為丙○○先出手攻擊，一時情急，
    隨便抓一個東西揮過去云云，並提出行政院衛生署台北醫院診斷證明書一紙（證
    明被告於九十一年四月六日急診就醫，受有頸部挫傷瘀青一乘一公分、左側大腿
    挫傷瘀青三乘四公分，此部份乙○○並未提出傷害告訴），似乎要將自己的行為
    合理化為正當防衛，然被害人亦陳述乙○○強拉伊去唱歌時，伊有撥開、推開乙
    ○○的行為，是尚難以被告亦受傷乙節，認為被害人有何先行攻擊行為，況以兩
    人身型、體能判斷，被害人縱有任何攻擊行為，亦為被告徒手足以排除，客觀上
    並不存在緊急情狀，不足採為對被告有利之認定。
  (三)按行為人對於構成犯罪之事實，明知並有意使其發生者，為故意；行為人對於構
    成犯罪之事實，預見其發生而其發生並不違背其本意者，以故意論，被告為一正
    常智識之成年人，客觀上足可預見其以玻璃瓶猛擊他人之頭臉部，極有可能會打
    中眼睛，造成他人視能喪失之結果，且眼球較臉部凹陷，有眼眶及眼皮保護，被
    告以一平面完整未破碎之酒瓶揮擊丙○○頭臉部，竟能造成丙○○左眼眶挫裂傷
    （臉部開放性傷口，經縫合，此有行政院衛生署台北醫院病歷及診斷證明書可參
    ），足堪認定其用力之猛，雖被告與被害人並無怨隙，然被告自承：我邀丙○○
    去別處唱歌，他說他沒錢不去，我說要請他，他推我，我跌倒，撞到畚箕、垃圾
    筒，垃圾筒倒了，裡面有酒瓶，我就拿起酒瓶朝他揮，當時喝酒被推是有點不高
    興˙˙˙（檢察官問：為何用酒瓶揮他？）我當時是因為生氣等語（見九十一年
    九月十日偵查筆錄），按重傷害之主觀犯意，要以行為之一剎那為準，並非一定
    要雙方積怨已深，才有萌生重傷害犯意的可能，而應以具體個案客觀情境、傷害
    的部位（是四肢身體、還是頭臉部等脆弱部位）、手段（徒手，還是用工具攻擊
    ），被告一時生氣情緒失控，以玻璃瓶朝人頭臉部揮擊，縱非基於重傷害眼睛之
    直接故意，然足堪認定有重傷害他人之未必故意，故本院認為辯護人辯稱被告係
    普通傷害行為，導致重傷害的結果云云，與事實尚有未符，附此敘明。
  (四)被告之重傷害行為，造成被害人丙○○左眼球破裂，經手術後左眼矯正視力為無
    光覺，評估應無恢復之可能，其左眼已達完全完全喪失機能程度，此有長庚紀念
    醫院林口分院九十一年九月十三日（九一）長庚醫法字第○八八二號函、病歷等
    在卷可稽，足認丙○○受有毀敗一目之視能之重傷害。綜上，被告重傷害犯行堪
    予認定。
二、被告乙○○係犯刑法第二百七十八條第一項重傷害罪。爰審酌被告一時氣憤以酒
    瓶猛力揮擊被害人眼睛之犯罪動機、目的、手段，犯罪時所受之刺激及其品性、
    生活狀況、智識程度、被害人眼球破裂，喪失視覺，犯罪所生之損害甚鉅，及犯
    罪後避重就輕，不知悔悟，然已賠償被害人醫藥費及九十一年五至八月每月一萬
    元生活費（有付款簽收簿附卷可稽），態度非惡等一切情狀，量處如主文所示之
    刑。
據上論斷，應依刑事訴訟法第二百九十九條第一項前段，刑法第二百七十八條第一項
，判決如主文。
本案經檢察官張云綺提起公訴，檢察官許梨雯、朱學瑛到庭執行職務。
中      華      民      國    九十二    年      一      月      九      日
                                          法  官    蕭  一  弘
右正本證明與原本無異。
如不服本判決，應於判決送達後十日內，向本院提出上訴狀。
                                          書記官    郭  玉  芬
中      華      民      國    九十二    年      一      月      九      日
附錄法條
刑法第二百七十八條
使人受重傷者，處五年以上十二年以下有期徒刑。
犯前項之罪因而致人於死者，處無期徒刑或七年以上有期徒刑。
第一項之未遂犯之。


司法院資訊處製作；財團法人民間司法改革基金會備份。
